臺灣新竹地方法院刑事裁定
110年度單禁沒字第96號
聲  請  人  臺灣新竹地方檢察署檢察官
被      告  黃建舜



上列聲請人聲請單獨宣告沒收（110年度執聲字第815號），本院
裁定如下：
    主  文
扣案之第一級毒品海洛因暨外包裝袋壹包（驗餘淨重零點伍肆陸
零公克），沒收銷燬之。
    理  由
一、按刑法有關沒收之相關規定，分別於民國104年12月30日及1
    05年6月22日修正公布，並均自105年7月1日施行；而修正後
    刑法第2條第2項明定：「沒收、非拘束人身自由之保安處分
    適用裁判時之法律」，乃係根基於沒收為刑法所定刑罰及保
    安處分以外之法律效果，具有獨立性，而非刑罰（從刑），
    是關於沒收一律適用修正後之規定，不生新舊法比較之問題
    。次按，修正後刑法第11條規定：「本法總則於其他法律有
    刑罰、保安處分或沒收之規定者，亦適用之。但其他法律有
    特別規定者，不在此限」，刑法施行法第10條之3第2項亦規
    定：「105年7月1日『前』施行之其他法律關於沒收、追徵、
    追繳、抵償之規定，不再適用」。又毒品危害防制條例第18
    條第1項前段亦於105年6月22日修正公布，並於105年7月1日
    施行，復於109年1月15日再次修正公布為：「查獲之第一級
    、第二級毒品及專供製造或施用第一級、第二級毒品之器具
    ，不問屬於犯罪行為人與否，均沒收銷燬之」，於110年5月
    1日施行，則本於特別法優先普通法原則，毒品危害防制條
    例前揭修正後規定相對於修正後刑法關於沒收之規定，自屬
    「其他法律有特別規定」而應優先適用，且非刑法施行法第
    10條之3第2項所稱不再適用之情形，是就查獲之第一級、第
    二級毒品部分，自應適用修正後即現行毒品危害防制條例之
    特別規定。再者，違禁物得單獨宣告沒收，修正後刑法第40
    條第2項亦有明定，而海洛因係屬管制之第一級毒品，屬違
    禁物，不得非法持有，此觀修正後即現行毒品危害防制條例
    第18條第1項前段及同條例第2條第2項第1款、第11條第1項
    規定自明，並倘其未經裁判沒收者，即由檢察官聲請法院以
    裁定沒收之，亦有司法院18年院字第67號、30年院字第2169
    號解釋可資參照。
二、聲請意旨略以：臺灣新竹地方檢察署（下稱新竹地檢署）10
    0年度毒偵字第439號被告黃建舜違反毒品危害防制條例案件
    ，業經本院以100年度審訴字第359號判決判處應執行有期徒
    刑1年2月，惟扣案海洛因1包（驗前淨重0.5480公克、驗餘
    淨重0.5460公克，100年度白保字第43號，扣押物品清單見
    新竹地檢署100年度毒偵字第439號卷【下稱毒偵439號卷】
    第58頁），係違禁物，爰依修正後刑法第40條第2項及修正
    後毒品危害防制條例第18條第1項前段之規定聲請單獨宣告
    沒收銷燬等語。
三、經查：
  ㈠被告於100年3月1日3時許，在其斯時位在新竹縣○○鄉○○村000
    00號住處內，分別非法施用第一級毒品海洛因、第二級毒品
    甲基安非他命各1次，嗣於100年3月2日21時許，為警在新竹
    縣○○鄉○○路0段000號仙迪遊藝場內實施臨檢而查獲，並經警
    在該遊藝場垃圾桶內扣得疑似第一級毒品海洛因之白色粉末
    1包、注射針筒2支等情，業據被告自承在卷（見毒偵439號
    卷第67頁，本院100年度審訴字第359號卷【下稱審訴359號
    卷】第16頁背面、第20頁），並有新竹縣政府警察局竹北分
    局扣押筆錄暨扣押物品目錄表、新竹縣政府警察局毒品犯罪
    嫌疑人尿液採驗作業管制紀錄（檢體編號：北100090號，嫌
    犯姓名：黃建舜）影本、詮昕科技股份有限公司100年3月17
    日報告編號00000000號濫用藥物尿液檢驗報告（原樣編號：
    北100090號）影本各1份、現場暨扣案物照片6張、本院100
    年度審訴字第359號刑事判決1份（見毒偵439號卷第13頁至
    第14頁、第14-1頁、第57頁、第56頁、第15頁至第18頁，審
    訴359號卷第23頁至第26頁）在卷可稽。
　㈡而上開扣案之疑似第一級毒品海洛因白色粉末1包經送請交通
    部民用航空局航空醫務中心以氣相層析質譜儀（GC/MS）法
    進行檢驗，檢驗結果略以：白色粉末1袋，實稱毛重0.7480
    公克（含1袋），淨重0.5480公克，取樣0.0020公克，餘重0
    .5460公克，檢出第一級毒品海洛因（Heroin）成分等節，
    有交通部民用航空局航空醫務中心100年4月1日航藥鑑字第0
    000000號毒品鑑定書影本1份附卷為憑（見審訴359號卷第12
    頁），足認上開扣案物為毒品危害防制例第2條第2項第1款
    所列之第一級毒品，屬違禁物無訛。
　㈢又上開扣案之第一級毒品海洛因1包（驗前淨重0.5480公克、
    驗餘淨重0.5460公克，保管字號：新竹地檢署100年度白字
    第43號，扣押物品清單見毒偵439號卷第58頁）、注射針筒2
    支，經警於被告前揭施用第一級、第二級毒品案件併移送新
    竹地檢署檢察官偵查後提起公訴，嗣經本院以100年度審訴
    字第359號進行審理，固就被告前揭於100年3月1日3時許非
    法施用第一級、第二級毒品各1次之犯行，分別判處有期徒
    刑1年1月、4月，並定應執行有期徒刑1年2月，惟就上開扣
    案之第一級毒品海洛因1包、注射針筒2支部分，審酌被告堅
    決否認該等扣案物為其所有，且依該卷內之相關事證尚無從
    使本院確信該等扣案物之歸屬於被告，乃就此不為沒收銷燬
    及沒收之諭知，現已確定在案等情，此同有前揭本院100年
    度審訴字第359號刑事判決1份存卷足憑，是上開扣案之第一
    級毒品海洛因1包，究係何人所有，參諸該扣案之毒品之查
    獲地點，實無從確定。惟縱無證據證明該扣案毒品為被告所
    有，然被告於警員查獲上開扣案毒品時既然在場，則其即屬
    該扣案毒品沒收之利害關係人，加以該扣案之第一級毒品海
    洛因1包確屬違禁物，業經本院認定如前，且卷附事證復查
    無上開扣案之第一級毒品海洛因1包業經宣告沒收銷燬之裁
    判或執行紀錄，是揆諸前揭說明，自不問屬於犯罪行為人與
    否，應連同附著毒品無從析離之外包裝袋，依修正後即現行
    毒品危害防制條例第18條第1項前段之規定宣告沒收銷燬之
    。
　㈣從而，聲請人聲請沒收銷燬上開扣案之第一級毒品海洛因1包
    （驗前淨重0.5480公克、驗餘淨重0.5460公克，保管字號：
    新竹地檢署100年度白字第43號），洵屬有據，應予准許。
    至於鑑驗用罄之毒品部分，因已滅失，自無庸併予宣告沒收
    銷燬，末此敘明。
四、依刑事訴訟法第220條、第455條之36第2項，裁定如主文。
中　　華　　民　　國　　111 　年　　1 　　月　　27　　日
                  刑事第二庭  法  官  江宜穎
以上正本證明與原本無異。
如不服本裁定，應於裁定送達後5日內向本院提出抗告狀。
中　　華　　民　　國　　111 　年　　1 　　月　　27　　日
                              書記官  蕭妙如